【裁判字號】    99,訴,113
【裁判日期】    990421
【裁判案由】    損害賠償
【裁判全文】
臺灣彰化地方法院民事裁定  99年度訴字第113號
原      告  丙○○
被      告  甲○○
上列當事人間請求損害賠償事件，原告提起刑事附帶民事訴訟（
98年度附民字第138號），經本院刑事庭裁定移送前來，本院裁
定如下：
    主  文
原告之訴及假執行之聲請均駁回。
    理  由
一、按刑事訴訟法第487條第1項所定附帶民事訴訟之被告，除刑
    事被告外，固兼及於依民法負損害賠償責任之人。惟附帶民
    事訴訟之原告所主張之共同加害人，必以在刑事訴訟程序中
    經認定係共同侵權行為之人，始得謂為依民法負賠償責任之
    人，否則對之提起附帶民事訴訟，即難謂為合法。又如不合
    於上開法條所定之要件者，縱於刑事庭依刑事訴訟法第504
    條第1項將附帶之民事訴訟移送於民事庭後，亦不得將關於
    民事訴訟之法規，溯及於附帶提起民事訴訟之時，而予適用
    ，仍應認其起訴為不合法。且不得提起附帶民事訴訟而提起
    者，其訴之不合法，不因刑事庭移送民事庭而受影響，受移
    送之民事庭應認原告之訴屬民事訴訟法第249條第1項第6款
    所定起訴不備其他要件，以裁定駁回之（最高法院44年臺抗
    字第4號、66年臺上字第1094號民事判例意旨參照）。
二、原告於乙○○（附帶民事訴訟另經本院判決）被訴妨害自由
    之刑事案件（98年度易字第687號）中併對被告提起附帶民
    事訴訟，主張因被告蓄意教唆乙○○對原告催討債務，且於
    乙○○對原告為恐嚇行為時坐視不管，爰依侵權行為之法律
    規定，請求被告賠償非財產上損害，並經刑事庭依刑事訴訟
    法第504條第1項前段之規定，將其附帶民事訴訟以裁定移送
    民事庭。惟查，被告甲○○並非本院98年度易字第687號妨
    害自由案件之刑事被告，亦未經刑事訴訟程序認定其係共犯
    而為共同侵權行為之人，有本院98年度易字第687號判決書
    在卷可稽，並經本院調取該案卷宗核閱屬實，自難謂被告甲
    ○○係該案件依民法負賠償責任之人，揆諸前揭說明，原告
    自不得於上開刑事訴訟程序對被告附帶提起本件民事訴訟，
    且本院刑事庭本應依刑事訴訟法第502條第1項規定，以訴不
    合法判決駁回原告對被告之附帶民事訴訟，惟刑事庭未注意
    及此，誤以裁定移送本院民事庭審理，爰依民事訴訟法第24
    9條第1項第6款之規定，以裁定駁回原告之訴。
三、從而，依首開說明，本件原告之訴顯難認為合法，應予駁回
    ，其假執行之聲請亦因原告之訴駁回而失所附麗，亦應予以
    駁回。
四、本件為附帶民事訴訟，無須繳納裁判費，且兩造於訴訟程序
    中，亦無其他訴訟費用之支出，爰不併為訴訟費用之諭知。
中    華    民    國    99    年    4    月    21    日
                  民事第三庭    法  官  尚安雅
以上正本係照原本作成。
如不服本裁定，應於裁定送達後10日內，以書狀向本院提出抗告
（須附繕本）。
中    華    民    國    99    年    4    月    26    日
                                書記官  陳文俊

司法院資訊處製作；財團法人民間司法改革基金會備份。
